臺灣高等法院刑事判決
109年度上易字第1126號
上  訴  人  臺灣新北地方檢察署檢察官
被      告  李春清




選任辯護人  胡惟翔律師
上列上訴人因被告詐欺案件，不服臺灣新北地方法院109年度易
緝字第12號，中華民國109年5月8日第一審判決（起訴案號：臺
灣新北地方檢察署102年度偵緝字第1301號），提起上訴，本院
判決如下：
    主  文
原判決撤銷。
李春清犯詐欺取財罪，處有期徒刑壹年陸月，減為有期徒刑玖月
。未扣案之犯罪所得新臺幣陸佰貳拾伍萬元沒收，於全部或一部
不能沒收或不宜執行沒收時，追徵其價額。
    犯罪事實
一、李春清明知其並無清償債務之能力，僅因需錢孔急，乃意圖
    為自己不法之所有，基於詐欺取財之犯意，於民國96年2月9
    日前某時，在不詳之地點向林天星佯稱因股票交割需要款項
    應急，將其所有之台新銀行新莊分行帳號00000000000000號
    帳戶（下稱台新帳戶）及中國信託商業銀行丹鳳分行帳號00
    0000000000號帳戶（下稱中信帳戶）之存摺、印章及提款卡
    等物交付林天星以取得其信任，並允諾林天星可於同年月12
    日自上開台新及中信帳戶內領取款項作為還款，致林天星陷
    於錯誤，遂於96年2月9日分別匯款新臺幣（下同）197萬元
    及現金存款428萬元至李春清之上開台新及中信帳戶作為借
    款（總計借款625萬元）。李春清隨即將上開中信及台新帳
    戶掛失並將帳戶內之款項轉帳或提領一空。嗣林天星依約定
    時間持上開中信及台新帳戶之存摺前往銀行欲提領款項時均
    無從提領，始知受騙。
二、案經林天星訴由臺北市政府警察局大安分局報告臺灣新北地
    方檢察署檢察官偵查起訴。
    理  由
一、證據能力部分：
　　證人林天星於警詢時之陳述，屬傳聞證據，被告、辯護人及
    檢察官於審判期日中均未爭執其證據能力（見本院卷第97頁
    ），且迄言詞辯論終結亦未聲明異議，本院審酌上開證據資
    料製作時之情況，尚無違法不當及證明力明顯過低之瑕疵，
    認為以之作為證據應屬適當，爰依刑事訴訟法第159條之5規
    定，認定前揭供述有證據能力。
二、上揭犯罪事實，業據被告李春清於原審及本院審理時坦承不
    諱（見原審卷第123頁；本院卷第100頁），核與證人即告訴
    人林天星於警詢、偵查中指述之情節相符（見97年度偵字第
    9304號卷〔下稱偵卷第4、5、35頁〕；97年度偵緝字第2670號
    卷〔下稱偵緝一卷〕第20、21頁；102年度偵緝字第1301號卷〔
    下稱偵緝二卷〕第29頁），並有告訴人所提出告訴人所有之
    復華銀行新莊分行帳號0000000000000號帳戶、陽信商業銀
    行新莊分行帳號000000000000號帳戶、被告台新及中信帳戶
    存摺封面及內頁影本、中國信託商業銀行97年4月8日中信銀
    集作字第97504207號函及所附被告申請存摺掛失止付申請書
    、該行102年7月17日中信銀字第10222483906246號函及所附
    被告中信帳戶歷史交易查詢報表、統一綜合證券股份有限公
    司102年7月16日統證興字第1020000694號函及所附被告股票
    交割紀錄表等資料在卷可查（見偵卷第7至15、43、44頁；
    偵緝二卷第32至34、36至40頁）。足認被告前揭任意性自白
    與事實相符。本案事證明確，被告上開犯行，堪予認定，應
    依法論罪科刑。
三、論罪：
  ㈠按行為後法律有變更者，適用行為時之法律。但行為後之法
    律有利於行為人者，適用最有利於行為人之法律。刑法第2
    條第1項定有明文。經查，被告行為後，刑法第339條第1項
    之規定業於103年6月18日修正公布施行，並自同年月20日生
    效。該項法定刑由「5年以下有期徒刑、拘役或科或併科1千
    元以下罰金」，修正為「5年以下有期徒刑、拘役或科或併
    科50萬元以下罰金」，是比較新、舊法之結果，被告行為後
    之法律業已加重刑罰，顯未較有利於被告，揆諸刑法第2條
    第1項前段之規定，就本案被告前開犯行，自應適用被告行
    為時即修正前刑法第339條第1項之規定。
　㈡核被告所為，係犯修正前刑法第339條第1項之詐欺取財罪。
四、撤銷改判之理由：
　㈠原審以被告犯行事證明確，應予論科，固非無見。惟查：⑴按
    刑事審判之量刑，旨在實現刑罰權之分配正義，故法院對科
    刑判決之被告量刑，應符合罪刑相當原則，使罰當其罪，以
    契合人民之法律感情；此於刑法第57條明定科刑時應審酌一
    切情狀，尤應注意該條所列各款情形，以為科刑輕重之標準
    ；又量刑輕重與否，固屬實體法上賦予法院得為自由裁量之
    事項，惟法院行使此項職權時，除應審查被告是否符合法定
    要件外，仍應受比例原則與平等原則等一般法律原則之支配
    ，以期達成客觀上之適當性、相當性與必要性之價值要求；
    若違反比例原則、平等原則時，自有濫用裁量權之違法，最
    高法院96年度台上字第2357號判決可資參照。查被告犯詐欺
    犯行，雖於審理中坦承，然告訴人受詐騙之金額高達625萬
    元，損失非輕，且從案發96年至今，被告尚未賠償告訴人之
    損害，原審僅量處被告有期徒刑1年，量刑尚屬過輕。⑵按「
    下列各罪，經宣告死刑、無期徒刑或逾有期徒刑1年6月之刑
    者，不予減刑：…⒖刑法第339條」，中華民國九十六年罪犯
    減刑條例第3條第1項第15款定有明文。本件被告係犯修正前
    刑法第339條第1項之罪，屬上開減刑條例第3條第1項第15款
    規定之罪，然原審既僅量處被告有期徒刑1年，自與該條項
    規定「經宣告死刑、無期徒刑或逾有期徒刑1年6月之刑者，
    不予減刑」之要件不符，仍屬應予減刑之列，原審誤引同條
    第3項規定，未予被告減刑，自有未當。檢察官依告訴人之
    請求提起上訴，指摘原判決量刑過輕，為有理由，且原判決
    亦有上開可議，仍屬無可維持，自應由本院將原判決撤銷改
    判。
  ㈡爰審酌被告不思正途獲取所需，而詐取告訴人之財物，顯然
    欠缺尊重他人財產法益之觀念，所為應予非難；惟兼衡被告
    犯後坦承犯行，然並未與告訴人達成調解，雖於本院審理時
    表示願意先給付告訴人10萬元，希望告訴人不再追究其刑事
    責任，然為告訴人所拒之犯後態度，並參以其犯罪之動機、
    目的、手段、情節、自陳國中畢業之智識程度、月收入約為
    1萬餘元、與胞姊同住、未婚無子女、沒有需要其扶養之人
    等家庭生活及經濟狀況、詐得之金額、告訴人與被告間有多
    次借款關係等一切情狀（見偵緝一卷第20頁；原審卷第34、
    127頁；本院卷第103頁），量處如主文第2項所示之刑，以
    示懲儆。復查被告犯罪之日期在96年4月24日之前，合於中
    華民國九十六年罪犯減刑條例第2條第1項第3款減刑之規定
    ，且被告所犯詐欺取財罪，雖屬同條例第3條第1項第15款規
    定之罪，然本院既量處被告有期徒刑1年6月，自與該條項規
    定「經宣告死刑、無期徒刑或逾有期徒刑1年6月之刑者，不
    予減刑」之要件不符，又被告雖經通緝到案，然其於偵查中
    經通緝之日期為98年3月11日，此有臺灣板橋地方法院檢察
    署（已改名為臺灣新北地方檢察署）通緝書1紙可憑（見偵
    緝一卷第45頁），亦與上開減刑條例第5條規定不得減刑之
    要件不符，此外又無其他不得減刑之情形，爰依該條例規定
    ，減其刑期至2分之1。
五、沒收：
　  被告行為後，刑法關於沒收之規定已於104年12月30日修正
    公布，並於105年7月1日生效，修正後刑法第2條第2項規定
    ，沒收適用「裁判時」之法律，故本案關於沒收之部分，應
    適用修正後刑法沒收相關規定，不生新舊法比較之問題。經
    查，被告為本件詐欺取財犯行所詐取之金額共計625萬元，
    屬被告之犯罪所得，並未扣案，應依刑法第38條之1第1項前
    段之規定均併予宣告沒收，並依同法條第3項規定，於全部
    或一部不能沒收或不宜執行沒收時，追徵其價額。
據上論斷，應依刑事訴訟法第369條第1項前段、第364條、第299
條第1項前段，刑法第2條第1項、修正前刑法第339條第1項、刑
法第38條之1第1項前段、第3項，刑法施行法第1條之1第1項、第
2項前段，中華民國九十六年罪犯減刑條例第2條第1項第3款，判
決如主文。
本案經檢察官馮成提起公訴，檢察官陳怡廷提起上訴，檢察官侯
名皇到庭執行職務。
中　　華　　民　　國　　109 　年　　7 　　月　　29　　日
                  刑事第十三庭  審判長法　官  王國棟
                                      法　官  呂煜仁
                                      法　官  許永煌
以上正本證明與原本無異。
不得上訴。
                                      書記官  郭侑靜
中　　華　　民　　國　　109 　年　　7 　　月　　29　　日
附錄：本案論罪科刑法條全文
修正前中華民國刑法第339 條第1項：
意圖為自己或第三人不法之所有，以詐術使人將本人或第三人之
物交付者，處5 年以下有期徒刑、拘役或科或併科1 千元以下罰
金。